臺灣高等法院民事裁定
108年度勞上字第86號
上  訴  人  朱金池  

訴訟代理人  林晉源律師
            沈以軒律師
            陳佩慶律師
被  上訴人  南亞塑膠工業股份有限公司

法定代理人  吳嘉昭  
訴訟代理人  林欣萍律師
            吳至格律師
            馮基源律師
上  一  人
複  代理人  張秉貹律師
            許筑涵律師

上開當事人間請求確認僱傭關係存在等事件，本院裁定如下：
    主  文
本件上訴人於第一審起訴之訴訟標的價額核定為新臺幣肆仟貳佰
伍拾陸萬參仟元。
上訴人應於收受本裁定正本五日內，逕向本院補繳第一審裁判費
捌萬肆仟柒佰柒拾貳元。如未依限補正，依法辦理。
    理  由
一、按訴訟標的之價額，由法院核定。核定訴訟標的之價額，以
    起訴時之交易價額為準；無交易價額者，以原告就訴訟標的
    所有之利益為準。以一訴主張數項標的者，其價額合併計算
    之。但所主張之數項標的互相競合或應為選擇者，其訴訟標
    的價額，應依其中價額最高者定之。以一訴附帶請求其孳息
    、損害賠償、違約金或費用者，不併算其價額。原告起訴不
    合程式或不備其他要件者，法院應以裁定駁回之。但其情形
    可以補正者，審判長應定期間先命補正，民事訴訟法第77條
    之1第1項、第2項、第77條之2第1項、第2項、第249條第1項
    第6款分別定有明文。次按民事訴訟採有償主義，裁判費之
    預納乃起訴或上訴必備之程式，攸關公益，屬於訴訟成立（
    合法）要件，法院不論訴訟程序進行至何程度，均應依職權
    調查該要件是否具備，以維護公益及當事人之程序利益。故
    核定訴訟標的之價額，為法院應依職權調查之事項，不受當
    事人主張及下級法院原核定訴訟標的價額之拘束，倘下級法
    院所核定之訴訟標的之價額有誤，上級法院仍得重新核定（
    最高法院107年度台抗字第700號裁定參照）。另按確認僱傭
    關係存在、給付薪資及因僱傭關係存在而可同時取得之其他
    定期給付，雖為不同訴訟標的，惟自經濟上觀之，其訴訟目
    的一致，訴訟標的之價額，應擇其中價額較高者定之。而確
    認僱傭關係存在之訴訟標的價額，因未確定僱傭關係存續期
    間，實務上向依民事訴訟法第77條之10規定，即推定僱傭關
    係之存續期間逾10年者，以10年之薪資及其他定期給付總額
    計算。
二、經查本件上訴人於原審起訴主張被上訴人將其自民國（下同
    ）104年7月23日起解僱為不合法，其與被上訴人間不定期限
    僱傭關係仍存在，於原審先位聲明請求：「㈠確認兩造間僱
    傭關係存在。㈡被上訴人應自104年8月1日起至其回復原職之
    日止，按月於每月之末日給付上訴人新臺幣（下同）12萬5,
    350元（薪資），並按年於每年之末日給付上訴人275萬2,10
    0元（主管獎勵金200萬元+年終獎金75萬2,100元），及自各
    期應給付日翌日起至清償日止，按年息5%計算之利息。」，
    備位聲明請求：被上訴人應給付上訴人1,096萬6,650元（退
    休金564萬1,650元+主管退休獎金532萬5,000元），及自起
    訴狀繕本送達翌日起至清償日止，按年息5%計算之利息。上
    開先位聲明請求第㈠、㈡項均是上訴人基於確認僱傭關係存在
    、給付薪資及因僱傭關係存在而可同時取得之其他定期給付
    ，雖為不同訴訟標的，惟自經濟上觀之，其訴訟目的一致，
    訴訟標的之價額，應擇其中價額較高者定之。又有關㈠確認
    兩造僱傭關係存在之訴訟標的價額，因權利存續期間不確定
    ，應推定其存續期間，且上訴人主張依被上訴人之人事管理
    規則，並無年滿65歲強制退休之規定，且被上訴人於伊年滿
    65歲時未命令其退休，其亦未申請退休，參以其於本院審理
    時方提出其將於年滿70歲時自請退休之主張（見本院卷㈡第5
    頁），依民事訴訟法第77條之10規定，應以10年計算，而上
    訴人於原審請求以月薪12萬5,350元計算，每年並領有主管
    獎勵金200萬元及年終獎金75萬2,100元，是該部分訴訟標的
    價額為4,256萬3,000元【計算式：(12萬5,350元×12月+200
    萬元+75萬2,100元)×10年=4,256萬3,000元），此顯較其先
    位第㈡項請求，其於107年5月10日起訴請求被上訴人給付自1
    04年8月1日起至其回復原職之日止之金額（參考各級法院辦
    案期限實施要點規定，第一、二、三審通常程序審判案件之
    辦案期限為1年4月、2年、1年，從寬推估約5年期間）之訴
    訟標的價額（附帶請求利息部分均不併算其價額）均為高，
    亦較備位聲明請求退休金564萬1,650元及主管退休獎金532
    萬5,000元，共1,096萬6,650元之訴訟標的價額為高，自應
    以先位㈠確認不定期限僱傭關係存在部分之訴訟標的價額4,2
    56萬3,000元為上開請求之第一審起訴標的價額，爰核定本
    件上訴人於第一審之起訴標的價額為4,256萬3,000元，原應
    徵第一審裁判費38萬6,616元，但依勞資爭議處理法第57條
    規定，暫免徵收第一審裁判費之二分之一，上訴人應繳納第
    一審裁判費19萬3,308元，惟上訴人僅繳納10萬,8536元（見
    原審卷第5頁之自行收納款項收據），尚欠繳第一審裁判費8
    萬4,772元（計算式：19萬3,308元-10萬8,536元=8萬4,772
    元），其起訴並非適法，茲限上訴人於收受本裁定正本5日
    內，如數逕向本院補繳，逾期未補正，本院依法辦理。
三、爰裁定如主文。
中　　華　　民　　國　　110 　年　　3 　　月　　30　　日
                  勞動法庭
                      審判長法  官  魏麗娟
                            法  官  張婷妮
                            法  官  陳慧萍
正本係照原本作成。
核定訴訟標的價額部分，如不服裁定得於收受送達後10日內向本
院提出抗告狀，並繳納抗告費新臺幣1千元。
命補繳裁判費部分不得抗告。
中　　華　　民　　國　　110 　年　　3 　　月　　30　　日

  　　　　　　　　　　　　　書記官  任正人